臺灣嘉義地方法院民事判決
110年度嘉國簡字第1號
原      告  簡子翔  

訴訟代理人  陳忠鎣律師
被      告  嘉義縣大林鎮公所


法定代理人  簡志偉  
訴訟代理人  張竣傑  
            陳慶時  
上列當事人間請求國家賠償事件，本院於民國110年2月22日言詞
辯論終結，判決如下：   
    主  文
被告應給付原告新臺幣（下同）219,497元，及自民國110年1月2
1日起至清償日止，按照年息百分之五計算的利息。
原告其餘之訴駁回。
訴訟費用2,870元，由被告負擔2,338元，其餘由原告負擔。
本判決原告勝訴部分可以假執行，但被告如以219,497元為原告
預供擔保，可以免為假執行。
    事實及理由
一、按依國家賠償法請求損害賠償時，應先以書面向賠償義務機
    關請求。賠償義務機關對於前項請求，應即與請求權人協議
    ，賠償義務機關拒絕賠償，或自提出請求之日起逾30日不開
    始協議，或自開始協議之日起逾60日協議不成立時，請求權
    人得提起損害賠償之訴，國家賠償法第10條第1項、第11條
    第1項分別有明文規定。本件原告向被告請求國家賠償，已
    依前揭規定於民國109年10月12日請求，經被告拒絕賠償，
    有被告109年11月6日嘉大鎮行字第1090014041D號拒絕賠償
    理由書影本附卷可稽（本院卷第45至50頁），亦為兩造所不
    爭執，可認原告於110年1月7日對被告所提起本件國家賠償
    訴訟，已合於國家賠償法所定的前置程序。
二、原告主張：
(一)原告於民國109年5月7日23時22分左右，乘坐訴外人王彥霆
    騎乘的車牌000-000號普通重型機車（下稱系爭機車），行
    經嘉義縣大林鎮大埔美園區16路接嘉103縣道○○鄰○○道○號28
    0.5K處）的道路（下稱:系爭道路），由南向北行駛。因系
    爭道路路面有未填補的坑洞致系爭機車翻覆（下稱系爭事故
    ），造成原告摔落機車受有兩側膝多處擦傷與右手腕橈尺關
    節韌帶損傷致關節脫位等傷害（下稱系爭傷害）。
(二)參照最高法院102年度台上字第1494號判決意旨，系爭道路
    的管理養護是由被告負責。但系爭道路不僅沿路均沒有設置
    任何路燈照明，且該道路路面亦有多處經過修補痕跡，被告
    拒絕賠償理由書中，也表示其有多次修補系爭道路路面的紀
    錄，顯見系爭道路常有坑洞出現。被告明知系爭道路是由其
    負責管理養護，且系爭道路經常有坑洞出現需要及時修補，
    以確保用路人使用系爭道路的人車通行安全。但從108年9月
    11日到109年5月7日原告發生車禍間，被告長達8個月未曾有
    養護或修補的紀錄，顯然被告未善盡管理養護責任。因此，
    依照國家賠償法第3條第1項、民法第184條、第193條第1項
    、第195條第1項等規定提起本件訴訟，請求被告賠償原告所
    受損害。
(三)原告因系爭事故支出醫療費用59,782元、醫療輔具肘關節至
    手腕固定支架一個6,500元、往返醫院治療的計程車費3,215
    元。另外，原告正值壯年，卻因系爭事故導致右手無法正常
    出力使用長達半年，錯失許多與同儕學習併進的機會，喪失
    參與大學運動類型活動，又需要接受各項手術及打石膏等治
    療階段，奔波勞碌，戒慎恐懼，因此請求精神慰撫金200,00
    0元。以上合計269,497元。
(四)聲明：被告應給付原告269,497元，以及從起訴狀繕本送達
    隔日起到清償日止，按照年息5％計算的利息。
三、被告答辯：
(一)系爭道路並未劃設車道線、行車分向線、或分向線限制縣的
    道路，因此依據道路交通安全規則第93條第1項第1款後段但
    書規定，時速不得超過30公里。又依據嘉義縣警察局民雄分
    局溝背派出所所提供事故現場的照片，原告乘坐的系爭機車
    為光陽GP125CC普通重型機車，該車輪胎胎面寬度為100mm、
    輪胎胎面長度約為200mm左右的著地面積。
(二)系爭道路有二處破損，一處長寬約為60cm×40cm、一處長寬
    約為50cm×70cm，其深度最深處約為3cm的淺層路面破損。雖
    然，嘉義縣警察局道路交通事故初步所載道路有坑洞路況危
    險，無安全警告標識設施等語。但依據理論法則及經驗法則
    ，若行車速度在道路交通安全規則第93條第1項第1款後段但
    書規定的限速30公里内行駛，尚不至於造成原告因乘坐系爭
    機車導致機車傾 倒、人員受傷及車輛受損的結果。實務上
    亦認為車輛於限速内（時速30公里以内）行經此淺層的路面
    破損處，充其量僅能造成輕微顛頗，尚無法認為導致車輛傾
    倒、人車受傷的結果。因此系爭事故的發生是系爭機車駕駛
    王彥霆未注意道路前方狀況且行車速度過快，導致控車不穩
    所致，與被告公有公共設施設施管理的欠缺，無相當因果關
    係，原告就系爭事故造成的損害，應向駕駛王彦霆求償。
(三)查系爭道路是國道三號旁通行道路，被告於系爭道路均有不
    定期進行修護管理作業，依據近期被告存查修護資料，被告
    於108年5月29日、9月4日、9月11日、10月16日及109年5月1
    3日、6月3日、9月10日等日期，先後於系爭道路有修補路面
    紀錄，顯見被告已善盡管理養護責任。
(四)系爭道路於系爭事物發生前後期間，除系爭事故外，並無其
    他事故之發生。故本件是駕駛王彥霆的原因而造成事故，被
    告於該公有公共設施之管理無故意、過失或怠於執行職務等
    情事。參照最高法院95年度台上字第923號民事判決要旨，
    原告所受損害的發生與系爭道路管理欠缺間無相當因果關係
    ，即無國家賠償的請求權，本件應不構成國家賠償責任。
(五)縱認為本件被告仍應負擔國家賠償的責任，則被告就原告請
    求醫療費用計59,782元、就醫回診計程車費用3,215元、醫
    療輔具6,500元等部分，均不爭執。但原告主張精神慰撫金2
    00,000元，被告認為過高，請鈞院依法審酌。
(六)又本件肇事主因應為王彥霆，而非被告，但原告捨棄不向王
    彥霆求償，卻向被告求償，亦請鈞院依法審酌王彥霆的肇事
    責任，依法第三人王彥霆應負肇事責任原因並負本件事故的
    賠償責任，請求鈞院酌情減縮被告的賠償數額等語，資為抗
    辯，並聲明：原告之訴駁回。如受不利判決，願供擔保，請
    准宣告免為假執行。
四、本院得心證的理由：　
（一）原告主張在上開時、地搭乘訴外人王彥霆騎乘的系爭機車
      ，因系爭道路坑洞摔倒，因而受有系爭傷害的事實，已經
      提出診斷證明書、受傷照片、嘉義縣警察局民雄分局道路
      交通事故當事人登記聯單、道路交通事故現場圖、現場照
      片為證，且有嘉義縣警察局函送系爭事故資料為證，被告
      也沒有爭執，原告的主張可以相信為真。
（二）原告得否請求被告負國家賠償責任？ 
    1.按公有公共設施因設置或管理有欠缺，致人民生命、身體
      或財產受損害者，國家應負損害賠償責任，國家賠償法第
      3條第1項有明文規定。
    2.又國家賠償法第3條所定之國家賠償責任，係採無過失主
      義，即以該公共設施之設置或管理有欠缺，並因此欠缺致
      人民受有損害為其構成要件，非以管理或設置機關有過失
      為必要（最高法院85年台上字第2776號判決參照）。次按
      「上訴人管理之路段既留有坑洞未能及時修補，又未設置
      警告標誌，足以影響行車之安全，已不具備通常應有之狀
      態及功能，即係公共設施管理之欠缺，被上訴人因此受有
      身體或財產之損害，自得依國家賠償法第3條第1項及第9
      條第2項規定請求上訴人負賠償責任。」（最高法院73年
      台上字第3938號判決意旨參照）。
    3.系爭道路為被告所屬機關所管理的公有公共設施，為兩造
      所不爭執。經查，系爭道路路面有一長0.7公尺、寬0.5公
      尺的坑洞（下稱系爭坑洞），及一長0.6公尺，寬0.4公尺
      的坑洞。依照卷附道路交通事故現場圖，系爭機車刮地痕
      是在系爭坑洞前方，所以，原告主張系爭機車是因行經系
      爭道路路面上系爭坑洞而翻覆，應該是可以採信。
    4.系爭道路既留有上述坑洞而未能及時修補，又未設置警告
      標誌，足以影響行車安全，已不具備道路通常應有的狀態
      及功能。被告既如前述為系爭道路管理機關，就應採取積
      極、有效而足以防止危險或損害發生的具體行為，但是被
      告既未及時填補系爭坑洞，亦未在該坑洞處附近設置任何
      警示標誌，其對於系爭路口道路的管理自有欠缺。被告雖
      辯稱：曾在108年5月29日、9月4日、9月11日、10月16日
      及109年5月13日、6月3日、9月10日修補系爭道路等語。
      但是，系爭事故是發生在109年5月7日，被告在系爭事故
      發生的前一年度即108年10月16日曾修補路面，之後是在
      系爭事故發生後的109年5月13日才再修復系爭道路，可見
      被告將近7個月的期間未維護系爭道路，所以被告抗辯系
      爭事故發生時其管理並無欠缺，就不可採信。
　　5.按損害賠償之債，以有損害之發生及有責任原因之事實，
      並二者之間有相當因果關係為其成立要件（最高法院30年
      渝上字第18號判決意旨參照）。
　　6.兩造不爭執系爭坑洞深度約3公分（本院卷第136頁），依
      常情來說，機車行經高低不平的凹陷路面時，會影響機車
      行進穩定性，因而容易失控、摔倒。則原告主張系爭機車
      因遇路面有系爭坑洞導致翻覆受有系爭傷害與被告管理系
      爭路口道路的欠缺間，具有因果關係，應該是可以採信。
　　7.被告雖抗辯：系爭機車輪胎具一定厚度、寬度，行經淺層
      的路面破損處，充其量僅能造成輕微顛頗，不會導致車輛
      傾倒、人車受傷的結果等語。但是，系爭坑洞深度約3公
      公分，已如前述，此會導致路面高低不平存有落差，且依
      照被告提出的現場照片(本院卷第125頁)，系爭坑洞顯非
      被告所抗辯的淺層路面破損。被告既未提出其他原告確非
      因該路面坑洞而摔車倒地的證據資料供本院審酌，只是主
      觀臆測原告搭乘的系爭機車車輪胎應具一定厚度、寬度，
      足以安全行駛經過該處坑洞，而抗辯系爭事故與系爭坑洞
      無相當因果關係，就不足採信。因此，依照前開規定及說
      明，被告應對原告負國家賠償的責任。　　
（三）就原告請求賠償數額分述如下： 　　　
    1.原告主張自己因系爭事故支出醫藥費用59,782元、就醫回
      診計程車費用3,215元、醫療輔具6,500元的部分，被告不
      爭執，所以原告此部分的請求，應予准許。
　　2.精神慰撫金部分：
    ⑴按不法侵害他人之身體、健康、名譽、自由、信用、隱私
      、貞操，或不法侵害其他人格法益而情節重大者，被害人
      雖非財產上之損害，亦得請求賠償相當之金額。其名譽被
      侵害者，並得請求回復名譽之適當處分，民法第195條第1
      項定有明文。又按不法侵害他人人格權，被害人受有非財
      產上損害，其請求加害人賠償相當金額之慰撫金時，法院
      對於慰撫金之量定，應斟酌實際加害情形，所造成影響、
      被害人痛苦之程度、兩造之身分地位、經濟情形及其他各
      種狀況，以核定相當之數額（最高法院51年台上字第223
      號判決意旨參照）。
    ⑵本院斟酌系爭事故發生經過、原告因系爭事故而受有系爭
      傷害，並接受韌帶修補及關節復位手術；原告現為大學生
      ，被告為國家機關，原告工讀每月薪資約5,000元，名下
      有房產（參財產所得調件明細表，因屬個人隱私，僅予參
      酌，不予揭露）等情狀，認原告請求被告賠償慰撫金以15
      0,000元為適當，超過的部分，就無法准許。
（四）原告有無與有過失：　
　　1.被告抗辯依照嘉義縣警察局道路交通事故初步分析研判表
      認為訴外人王彥霆因騎乘系爭機車未注意車前狀況，所以
      原告就系爭事故的發生與有過失，法院應減輕被告賠償金
      額等語。
　　2.查，系爭事故發生當時情況為天候陰，夜間無照明，有道
      路交通事故調查報告表㈠可參（本院卷第91頁、第91頁）
      。當時既為夜間又無照明，且天候為陰，又如前述系爭道
      路有範圍約寬0.5公尺、長0.7 公尺、深度3 公分的凹陷
      不平整情形，與突出路面的明顯障礙物尚有不同，難期待
      騎車行進中且須注意四周車況的機車駕駛於行經事故地點
      前，能注意發現前方路面有系爭坑洞的凹陷不平整情形並
      加以閃避。所以，本院認為上開研判表記載王彥霆騎乘系
      爭機車「疑似未注意車前狀況」等語，並不可採。
　　3.此外，被告也未能就原告所搭乘的系爭機車駕駛有何未注
      意車前狀況或有何駕駛失控的過失，提出其他證據舉證以
      明，所以被告抗辯原告就本件車禍事故與有過失，並主張
      過失相抵等語，就沒有依據。　　　　　　
五、結論，原告依照國家賠償的法律關係，請求被告給付219,49
    7元（59,782元＋3,215元＋6,500元＋150,000元），及自起訴
    狀繕本送達翌日即110年1月21日起至清償日止，按照年息百
    分之5計算的利息，為有理由，應予准許；超過此範圍的請
    求，則無理由，應予駁回。 
六、本件原告勝訴部分，是就民事訴訟法第427條規定適用簡易
    程序所為被告敗訴之判決，依同法第389條第1項第3款規定
    ，應依職權宣告假執行。就原告的請求有理由部分，被告也
    表明願意提供擔保，聲請免為假執行，本院因此酌定相當的
    擔保金額准許之。
七、本件事證已明，兩造其餘攻防方法及所提出的證據，經本院
    審酌後，與判決結論不生影響，不逐一論述，附此敘明。
八、訴訟費用負擔之依據：依民事訴訟法第79條及同法第436條
    之19條第1 項規定，確定本件訴訟費用額為第一審裁判費2,
    870元，應由兩造依其勝敗比例分擔，即被告負擔2,338元，
    餘由原告負擔。
中　　華　　民　　國　　110 　年　　3 　　月　   15 　日
                  臺灣嘉義地方法院嘉義簡易庭
                                  法　官　吳芙蓉
以上正本係照原本作成。
如對本判決上訴，須於判決送達後20日內向本庭（嘉義市文化路
308之1號）提出上訴狀（均須按他造當事人之人數附繕本）。
中　　華　　民　　國　　110 　年　　3 　　月　　15　　日
                                  書記官  葉芳如